---
title: "R Notebook"
output: html_notebook
---






## kullanıcının gırdıgı ıkı toplar
```{r}
toplam <- function(x,y) {
  
  x <- readline(prompt = "ilk sayiyi giriniz :")
  y <- readline(prompt = " ikinci sayiyi girniz :")
  
  x <- as.integer(x)
  y <- as.integer(y)
  
  top <- x+y
  
 cat(top)
  ##cat(x,"ve",y,"toplamı :",top)
}


toplam()

```


## girilen iki sayı arasinda bes islem yapar
```{r}

bes_islem <- function(x,y){
  
  x <- readline(prompt = "ilk sayiyi gir;")
  y <- readline(prompt = "ikinci sayiyi gir;")
  
  x <- as.integer(x)
  y <- as.integer(y)
  
  top <- x+y
  carp <- x*y
  bol <- x/y
  cıkar <- x-y
  
  cat(x, "ve", y, "toplamı:", top,"\n")
  cat(x, "ve", y, "carpım:", carp,"\n")
  cat(x, "ve", y, "bolum:", bol,"\n")
  cat(x, "ve", y, "cıkar:", cıkar,"\n")
}


bes_islem()



```

## girilen ıkı sayının ıkı katını verır
```{r}

iki_kat <- function(x){
  
  x <- readline(prompt = "sayiyi girinız :")
  
  x <- as.integer(x)
  
  c <- 2*x
  
  cat(x,"iki katı:",c)
  
  
}


iki_kat()



```




#Girilen üç sayının aritmetik ortalamasını hesaplar.
```{r}
aritmetik <- function(a,b,c){
  
  a <- readline(prompt = "ilk sayı:")
  b <- readline(prompt = "ikinci sayı:")
  c <- readline(prompt = "ucuncu sayı:")
  
  
  a <- as.integer(a)
  b <- as.integer(b)
  c <- as.integer(c)
  
  sonuc <- (a+b+c)/3
  
  cat(a,b,"ve",c,"nin aritmetiği :",sonuc)
  
}


aritmetik()




```


## Girilen not değerinin başarılı mı başarısız mı olduğunu bulur



```{r}

not <- function(x){
  
  x <- readline(prompt = "notunuzu giriniz :")
  x <- as.integer(x)
  
  
  
  if (  x <  50   )
    print("başarasız")
  
  else
    print("başarılı")
}



not()


```



## Girilen bir sayının tek ya da çift sayı olduğunu bulur.

```{r}

tek_cift <- function(x){
  
  x <- readline("sayıyı gır:")
  x <- as.integer(x)
  
  
  if(  x %% 2 == 0 )
    
    cat(x, " çifttir")
  
  else
    cat(x, "tektir")
  
}

tek_cift()


```



// Girilen üç sayı arasındaki en büyük sayıyı bulur


```{r}



geb <- function(x,y,z){
  
  if (  x < y ){
    if (  z < y )
      cat(y)
  }
  
  if (  y < x ){
    if( z < x )
      cat(x)
  }
  
  if ( x < z){
    if( y < z )
      cat(z)
  }
  
}


geb(15,45,75)




geb_2 <- function (x,y,z){
  ceb = x
  
  if ( y > ceb )
    ceb = y
  
  else if ( z > ceb )
    ceb = z
  
  cat("en buuyuk sayı:", ceb)
  
  
}



geb_2(15,85,45)






```





// Girilen üç sayı arasında tekrar olup olmadığını bulur

```{r}


tekrar <- function(x,y,z){
  
  if ( x == y) 
    print("tekrar var")
  if ( x == z )
    print("tekrar var")
  if ( y == z)
    print("tekrar var")
}

tekrar(5,5,10)





```




// Girilen iki sayıdan ilkinin ikincisinin tam katı olup olmadığını bulur.


```{r}

ikimi <- function(x,y){
  
  if (  x == y*2 )
    cat("tam katı")
  if (  y == x*2 )
    cat("tam katı")
  else
    cat("değil")
}



ikimi(1,30)



```




// Girilen iki sayıdan herhangi birinin ötekinin tam katı olup olmadığını bulur.
// İlk sayının küçük ya da büyük olmasının bir önemi yok.











// Girilen bir notun DDS deki harf notu karşılığı bulur


```{r}
not <- function(x){
  x <- readline(prompt = "notunuzu girin:")
  x <- as.integer(x)
  
  if ( 85 <= x )
    print("aa")
  else if (80 <= x )
   print("bb")
  else
    print("kotu")
}
not()
```






// "SAYI OPERATÖR SAYI" formatında girilen dört işlemin sonucunu bulur.
// 12 + 158 veya 56 x 0 veya 55 : 11
// + - x . :


```{r}



dort <- function(sayi1, islem,sayi2){
  
  sayi1 <- readline(prompt = "ilk sayi:")
  sayi2 <- readline("ikinci sayı:")
  sayi1 <- as.integer(sayi1)
  sayi2 <- as.integer(sayi2)
  islem <- readline("işlem:")
  switch(islem,
         "+" = sayi1+sayi2,
         "*"  = sayi1*sayi2,
         "/" = sayi1/sayi2,
         stop("hatali"))
}

dort()

```




// Ekrana girilen sayı kadar "Merhaba" kelimesini yazdırır.


```{r}

mer <- function(adet){
  i = 0
  while( i < adet ) {
    cat("merahaba","\n")
  i = i + 1
 
  }
}

mer(10)


```


// Ekrana girilen sayı kadar "Dersten X Kez Kaldım" kelimesini yazdırır.
```{r}

kaldım <- function(x){
  i =1
  for(i in x){
  cat("dersten",x,"kaldın","\n")
  }
}

kaldım(10)


```




```{r}

while( i < 10){
  cat("asd")
  i = i + 1
}


```




girilen ıkı sayı arasındakı toplamı
```{r}

ara_toplam <- function(x,y){
  
  depo = a
  
  if (  x >  y  ){
    
    depo = x
    x = y
    y = depo 
    
  }
    
  while( x <= y){
    top = x+ y
    x = x +1
    
  }
  
  cat("sonuc", top)
  
}

ara_toplam(5,19)

```


0 < a < b c < d < 10

dbca == 5 
```{r}
a <- 1:6    1 2 3 4 5 6
b <- 2:7    2 3 4 5 6 7
c <- 3:8    3 4 5 6 7 8
d <- 4:9    4 5 6 7 8 9
#a <- as.integer(a)
#b <- as.integer(b)
#c <- as.integer(c)
#d <- as.integer(d)

A <- a %% 10
B <- (b %% 100) - A
C <- (c %% 1000) - B
D <- (d %% 10000) - C

adet = 0

while(a<b<c<d){
  if((D + C + B + A) %% 5 == 0)
  adet = adet + 1
  
  cat(adet)
  
}





```

Girilen terim numarasına karşılık gelen Fibonacci dizisindeki terimi bulur


0 1 1 2 3 5 8 13 21 34 55 89 



```{r}
fib <- function(x){
  
  x <- readline(prompt = "sayıyı giriniz:")
  x <- as.integer(x)
  
  ilk = 0
  ikinci = 1
  i = 1
  
  if( x == 1)
    cat(0)
  
  
 while(i < x){
   
   depo = ilk
   ilk = ikinci 
   ikinci = depo + ikinci
   i = i + 1
   cat(ilk," ")
 }
  
   
  
}

fib()


```




```{r}

fact <- function(x){
  x <- readline(prompt = "fac ıcın sayı gır:")
  x <- integer(x)
  
  car = 1
  i = 1
  for( i in 1:length(x)){
    
    car = car*i
    
    cat(car," ")
    
  }
  
}

fact(15)


```



* * * * * 
* * * * *  
* * * * *  
* * * * * 
* * * * *  



```{r}



kare <- function(kenar1,kenar2){
  
 j = 1 
 i = 1  
for ( j in 1:kenar2){  
  for(i in 1:kenar1){
    cat(" *")
  }
  cat("\n")
 }
}

kare(5,10)


```


// Bir tam sayının yaklaşık karekökünü hesaplar.

// sqrt () fonksiyonu kullanmadan.


```{r}
# FOR ILE









# WHILE İLE
karekok2 <- function(x){
  i = 0
  while( i * i <= x){
    i = i + 1
  }
  
  return(i - 1)
  
}

karekok2(15)








```







```{r}


karekok3 <- function(x){
  
x <- readline(prompt = "sayı gır:")
x <- as.integer(x)


  for(i in 1:length(x))
    if( i*i < x)
      cat(i)


}


system.time(karekok3(9))
tahmin

```





```{r}
sqrtic <- function(tahmin, x) {
    if (yetericeiyimi(tahmin, x)) 
        tahmin else sqrtic(gelistir(tahmin, x), x)
}

yetericeiyimi <- function(tahmin, x) {
    abs(tahmin^2 - x) < abs(x) * 0.001
}

gelistir <- function(tahmin, x) {
    mean(c(tahmin, x/tahmin))
}

sqrt_deneme <- function(x) {
    sqrtic(1, x)
}

sqrt_deneme(4)
```










```{r}
sqrtic <- function(x) {
    if (yetericeiyimi(x)) 
        1 else sqrtic(gelistir(x))
}

yetericeiyimi <- function(x) {
    abs(1^2 - x) < abs(x) * 0.001
}

gelistir <- function(x) {
    mean(c(1, x/1))
}

sqrt1 <- function(x) {
    sqrtic(x)
}

sqrt1(15)
```



















// Kullanıcının girdiği bir tam sayıyı 5'in en yakın katına yuvarlar.

```{r}

bes <- function(){
  
  x <- readline(prompt = "sayı gırınız:")
  x <- as.integer(x)
  
  
  
  if ( x %% 10 < 3)
    x = x - (x%%10)
  
  else if ( x %% 10 < 8)
    x = x - (x %% 10) + 5
  
  else
    x = x - (x%%10) + 10
  
  cat(x)
  
  
}






```

rasgele 10 sayı uret
```{r}

ceiling(runif(10, 1, 100))


```



// Bilgisayarın 1 - 100 arasında tuttuğu bir sayıyı tahmin etme oyunu

```{r}

sayı_bulma_oyunu <- function(){
  
  sayi <- readline("tahmin et : ")
  sayi <- as.integer(sayi)
  
  
  bilgisayar = ceiling(runif(1,1,100))
  hak = 9
  while(hak < 10){  
  hak = hak +1
  if ( sayi < bilgisayar)
      print("daha buyuk")
      
  
  
  else if ( sayi > bilgisayar)
    print("daha kucuk")
  
  else
    print("tebrikler")
    break
    
  }
  
}  
  

sayı_bulma_oyunu()



```



```{r}


oyun <- function(yanit){

  alt_limit = 1
  ust_limit = 100
  tahmin = 5
  while(1){
    
    tahmin = alt_limit +  ceiling(runif(1,1,100))  / (ust_limit - alt_limit + 1)
    
    
    if(yanit == 1)
      alt_limit = tahmin + 1
    
    else if ( yanit == 2)
      ust_limit = tahmibn - 1  
     
    else
      print("kazandın")
    break
    
  }


}






oyun(1)


```





yazı-tura siülasyonu

```{r}

yazı_tura <- function(adet){
  
  
  yazi = 0
  tura = 0
  
  
  
  
  
  
}





para <- function(n){
  
  sonuc = sample(c("yazı","tura"), n, replace = TRUE)
  tablo = table(sonuc)
  
  barplot(tablo, main = "para atma deneyı")
  
  return(tablo)

}


para(15200)



```





































